【裁判字號】    97,聲,1506
【裁判日期】    971208
【裁判案由】    返還擔保金
【裁判全文】
臺灣臺南地方法院民事裁定              97年度聲字第1506號
聲  請  人  遠東國際商業銀行股份有限公司
                        27樓.
法定代理人  甲○○
                        號3樓.
相  對  人  乙○○
上列當事人間聲請返還擔保金事件，本院裁定如下：
    主  文
聲請駁回。
聲請程序費用由聲請人負擔。
    理  由
一、按訴訟終結後，供擔保人證明已定20日以上之期間，催告受
    擔保利益人行使權利而未行使者，法院應依供擔保人之聲請
    ，以裁定命返還其提存物或保證書，民事訴訟法第104條第1
    項第3款定有明文。至所謂訴訟終結，在因假扣押或假處分
    所供擔保之情形，無論有無本案訴訟，因該擔保係為保障受
    擔保利益人因不當假扣押或假處分所受損害而設，倘執行法
    院已依假扣押或假處分裁定實施假扣押或假處分之執行，則
    在供擔保人撤回假扣押或假處分之執行前，受擔保利益人所
    受損害仍可能繼續發生，損害額既未確定，自無強令其行使
    權利之理。故在假扣押或假處分所供之擔保，供擔保人依民
    事訴訟法第106條準用同法第104條第1項第3款規定，聲請以
    裁定命返還其擔保金之場合，必待供擔保人已撤回假扣押或
    假處分之執行，始得謂與民事訴訟法第104條第1項第3款所
    定之「訴訟終結」相當，而得依該條款行使定期催告之權利
    （最高法院85年度臺抗字第645號、86年度臺抗字第53號裁
    定要旨參照）。
二、聲請意旨略以：聲請人與相對人間因清償債務事件，聲請人
    前曾經鈞院以96年度裁全字第5126號假扣押裁定，准聲請人
    提供擔保新臺幣（下同）41,000元後，得就相對人之財產實
    施假扣押，聲請人因此提供41,000元之擔保金，經鈞院以96
    年度存字第3175號擔保提存事件受理提存在案，並以鈞院96
    年度執全字第2857號假扣押執行事件查封相對人之財產。聲
    請人為取回前述擔保金，已於民國97年10月20日以板橋文化
    郵局第22792號存證信函定21日以上之期間催告相對人行使
    權利，相對人於收受後並未行使。爰依民事訴訟法第104條
    第1項第3款之規定，請求裁定准予返還上開擔保金等語。
三、經查：聲請人就其主張之上開事實，雖提出本院96年度裁全
    字第5126號假扣押裁定、96年度存字第3175號提存書、國庫
    存款收款書（以上均影本）、郵局存證信函及掛號郵件收件
    回執為證，然本院依職權調取96年度執全字第2857號假扣押
    執行事件（內含96年度裁全字第5126號假扣押事件）、96年
    度存字第3175號擔保提存事件卷宗核閱結果，聲請人於97年
    10月20日寄發上述存證信函催告相對人行使權利之前，並未
    撤回前述假扣押執行事件之執行程序。揆諸前開說明，聲請
    人既未撤回前述假扣押執行程序，受擔保利益人即相對人可
    能受有之損害仍繼續發生，自難謂與民事訴訟法第104條第1
    項第3款所定之「訴訟終結」相當，亦無強令其行使權利之
    理，而聲請人係在尚未撤回前述假扣押執行程序之前即寄發
    上揭存證信函，其催告顯難認為合法。綜上所述，聲請人聲
    請返還前述擔保金，於法不合，應予駁回。
四、依民事訴訟法第95條、第78條，裁定如主文。
中    華    民    國    97    年    12    月    8     日
                  民事第一庭  法  官  張婷妮
以上正本係照原本作成。
如對本裁定抗告須於裁定送達後10日內向本院提出抗告狀，並應
繳納抗告裁判費新臺幣1,000元整。
中    華    民    國    97    年    12    月    8     日
                              書記官  楊建新


司法院資訊處製作；財團法人民間司法改革基金會備份。
